臺灣橋頭地方法院民事判決
110年度橋簡字第1173號
原      告  新安東京海上產物保險股份有限公司高雄分公司

法定代理人  鄧政信  
訴訟代理人  邱清吉  
被      告  溫孟芳  
上列當事人間請求損害賠償事件，本院於民國111 年5 月24日言
詞辯論終結，判決如下：
    主      文
被告應給付原告新臺幣861,168元，及自民國110年11月18日起至
清償日止，按週年利率百分之5計算之利息。
原告其餘之訴駁回。
訴訟費用由被告負擔10分之7，餘由原告負擔。
本判決得假執行。但被告如以新臺幣1,118,400元為原告預供擔
保，得免為假執行。
    事實及理由
一、被告經合法通知，未於最後一次言詞辯論期日到場，核無民
    事訴訟法第386 條各款所列情事，爰依同法第436 條第2項
    準用第385 條第1 項規定，依原告之聲請，由其一造辯論而
    為判決。　　
二、原告主張：被告於民國109 年3 月5 日12時5分許，駕駛車
    牌號碼000-0000號營業用大貨車（下稱被告車輛），行駛於
    高雄市○○區○道0號352公里300公尺北側路肩，適有訴外人史
    紘齊駕駛訴外人史恊城所有之車牌號碼000-0000號自用小客
    車（下稱系爭車輛）沿同向行駛，被告因變換車道不當失控
    撞上系爭車輛而肇事，致系爭車輛受有車體損害（下稱系爭
    事故）。又系爭車輛前向原告投保「汽車車體損失保險丙式
    條款」，保險金額新臺幣（下同）1,398,000元，保險期間
    自108 年6 月8 日起至109 年6 月8 日止（下稱系爭保險契
    約），系爭保險契約第11條約定：被保險汽車發生本保險承
    保範圍內毀損，其修復費用達保險金額扣除下表折舊後數額
    4分之3以上時，本公司按保險金額乘以表定賠償率後所得之
    金額賠付之。史恊城以上情向原告申請保險給付，估算系爭
    車輛修復金額約2,360,495元，已達投保時保險金額扣除保
    險期間折舊後之4分之3以上，原告依系爭保險契約第11約定
    ，於系爭車輛報廢後賠付史恊城該車之保險金額乘以賠償率
    88％後所得之金額1,230,240元（1,398,000元×88％＝1,230,24
    0元），爰依保險法第53條第1 項、民法第184 條第1 項前
    段及第191 條之2 等規定起訴等語，並聲明：被告應給付1,
    230,240元，及自起訴狀繕本送達翌日起至清償日止，按週
    年利率5％計算之利息。
三、被告則以：被告對於肇責仍有爭執等語置辯。並聲明：原告
    之訴駁回。
四、本院得心證之理由：
　㈠按汽車在行駛途中，變換車道或超越前車時，應依標誌、標
    線、號誌指示，並不得有下列情形：一、驟然或任意變換車
    道。...三、未保持安全距離及間隔，高速公路及快速公路
    交通管制規則第11條第1款、第3款分別定有明文。次按因故
    意或過失，不法侵害他人之權利者，負損害賠償責任；汽車
    、機車或其他非依軌道之動力車輛，在使用中加損害於他人
    者，駕駛人應賠償因此所生之損害。不法毀損他人之物者，
    被害人得請求賠償其物因毀損所減少之價額，民法第184 條
    第1 項前段、第191 條之2 前段、第196 條分別定有明文。
    另按被保險人因保險人應負保險責任之損失發生，而對於第
    三人有損失賠償請求權者，保險人得於給付賠償金額後，代
    位行使被保險人對於第三人之請求權；但其所請求之數額，
    以不逾賠償金額為限，保險法第53條第1 項亦有明文。
　㈡本件原告主張被告駕駛被告車輛因變換車道不當肇致系爭事
    故，致系爭車輛受損等語，被告對於與系爭車輛發生碰撞一
    節固無爭執，否認系爭事故應負過失責任，並以前詞置辯，
    惟查：
  ⒈經查，原告主張被告就系爭事故有變換車道不當之過失乙節
    ，有高雄市政府交通局車輛行車事故鑑定委員會高市車鑑字
    第11170325800號函在卷可證（本院卷第163至166頁），自
    堪認定，被告雖辯稱無肇事責任云云，然揆諸上開說明，被
    告變換車道時，自應注意行車之狀況，且依據訴外人史紘齊
    及被告雙方陳述之行向、事故現場圖、相片及被告、後方車
    行車記錄器錄影畫面顯示事故發生之經過，錄影畫面中被告
    車輛由內線車道逐漸變換車道至外側路肩（路肩速限60公里
    /小時）時，與由後方駛來之系爭車輛碰撞，系爭車輛碰撞
    護欄後翻覆。是被告主張其無過失，實不足採。再觀諸系爭
    事故發生當時天候晴、日間自然光線、柏油路面濕潤但無缺
    陷、亦無障礙物，且視距良好等一切情狀，有道路交通事故
    調查報告表㈠及現場照片在卷可佐（見本院卷第65、77至79
    頁），並無不能注意之情事，則被告駕車行駛於上開路段，
    變換車道時既未注意其他車輛之狀況並隨時採取必要之安全
    措施，致被告車輛撞擊系爭車輛造成受損，其有過失甚明，
    且其過失行為與損害之發生兩者間具有相當因果關係，是被
    告自應負侵權行為之損害賠償責任。
  ⒉系爭車輛因系爭事故受損嚴重，無法回復原狀因而報廢，原
    告業已依據系爭保險契約賠付1,230,240元之事實，亦據原
    告提出系爭車輛受損照片、維修估價單、理賠支付對象明細
    表、車輛異動登記書、系爭保險契約、汽車險賠款同意書、
    二手車行情等為證（本院卷第17至45、119至151頁），且為
    被告所不爭執，此節堪予認定。
　⒊末按損害之發生或擴大，被害人與有過失者，法院得減輕賠
    償金額，或免除之，民法第217 條定有明文。經查，據本件
    系爭車輛駕駛人史紘齊自述行駛至系爭路段時，行車速率達
    100公里/小時（本院卷第72頁），亦有超速行駛之過失，為
    系爭事故發生之次因，有上開鑑定函文在卷可稽，揆諸前揭
    說明，本院綜合上開情事，認本件車禍事故原告、被告之過
    失比例應為30％、70％，依此比例核算，原告請求被告給付因
    系爭事故之損害861,168元（計算式：1,230,240元x70％=861
    ,168元），即屬有據。
五、給付有確定期限者，債務人自期限屆滿時起，負遲延責任。
    給付無確定期限者，債務人於債權人得請求給付時，經其催
    告而未為給付，自受催告時起，負遲延責任。其經債權人起
    訴而送達訴狀，或依督促程序送達支付命令，或為其他相類
    之行為者，與催告有同一之效力，民法第229 條第1 項、第
    2 項定有明文。又遲延之債務，以支付金錢為標的者，債權
    人得請求依法定利率計算之遲延利息。但約定利率較高者，
    仍從其約定利率。應付利息之債務，其利率未經約定，亦無
    法律可據者，週年利率為百分之五，民法第233 條第1 項、
    第203 條亦定有明文。本件原告對被告之損害賠償債權，核
    屬無確定期限之給付，既經原告起訴而送達訴狀，被告迄未
    給付，當應負遲延責任。是原告請求自起訴狀繕本送達被告
    之翌日即110 年11月18日起（於110 年11月17日送達被告，
    回證見本院卷第85頁）至清償日止，按週年利率5％計算之法
    定遲延利息，核無不合，應予准許。
六、綜上所述，原告依保險法第53條規定及侵權行為法律關係，
    請求被告給付861,168元，及自110 年11 月18日起至清償日
    止，按週年利率5％計算之利息，為有理由，應予准許，逾此
    部分，則無理由，應予駁回。 。
七、本件係就民事訴訟法第427 條訴訟適用簡易程序所為被告敗
    訴之判決，依同法第389 條第1 項第3 款規定，應依職權宣
    告假執行，並依同法第392 條第2 項規定，依職權宣告被告
    如預供擔保，得免為假執行。
八、本件事證已臻明確，兩造其餘攻擊、防禦方法及所提證據，
    核與判決結果無影響，爰不逐一論列，併此敘明。
九、訴訟費用負擔之依據：民事訴訟法第79條。
中　　華　　民　　國　　111 　年　　6 　　月　　10　　日
    　　　　　　　橋頭簡易庭　法　　　官  郭育秀
以上正本係照原本作成。
如不服本判決，應於送達後20日內，向本院提出上訴狀並表明上
訴理由，如於本判決宣示後送達前提起上訴者，應於判決送達後
20日內補提上訴理由書（須附繕本）。
中　　華　　民　　國　　111 　年　　6 　　月　　13　　日
      　　　　　　　　　　　　書　記　官  塗蕙如